臺灣板橋地方法院刑事判決　　　　　　　　　　　　九十三年度訴字第一一二七號
　　公　訴　人　臺灣板橋地方法院檢察署檢察官
　　被　　　告　甲○○
　　選任辯護人　丙○○　律師
右列被告因違反毒品危害防制條例案件，經檢察官提起公訴（九十二年度毒偵字第三
四一一號、第四○○三號、九十三年度毒偵字第三三○號、第八六七號、九十三年度
偵字第二一一號、第一七九二號）及移送併辦（九十三年度毒偵字第九二○號），本
院判決如左：
    主      文
甲○○連續施用第一級毒品，處有期徒刑貳年，扣案如附表編號一所示之海洛因壹小
包（驗餘淨重拾伍點壹柒公克），沒收銷燬，扣案如附表編號一所示之分裝袋壹佰
肆拾個、分裝杓壹支、小鐵夾壹支、小剪刀壹支、空膠囊貳拾個、塑膠夾鍊袋肆
拾個、電子秤壹個，均沒收；又連續施用第二級毒品，處有期徒刑壹年，扣案如附表
編號一所示之安非他命捌小包（淨重共捌拾陸點壹公克，驗餘淨重捌拾伍點玖陸公克
）、內含安非他命殘渣之研磨器壹個，均沒收銷燬，扣案如附表編號一所示之安非他
命吸食器支、分裝袋壹佰肆拾個、分裝杓壹支、小鐵夾壹支、小剪刀壹支、空膠
囊貳拾個、塑膠夾鍊袋肆拾個、電子秤壹個，均沒收。應執行有期徒刑貳年拾月，
扣案如附表編號一所示之海洛因壹小包（驗餘淨重拾伍點壹柒公克）、安非他命捌
小包（淨重共捌拾陸點壹公克，驗餘淨重捌拾伍點玖陸公克）、內含安非他命殘渣之
研磨器壹個，均沒收銷燬，扣案如附表編號一所示之安非他命吸食器支、分裝袋壹
佰肆拾個、分裝杓壹支、小鐵夾壹支、小剪刀壹支、空膠囊貳拾個、塑膠夾鍊袋
肆拾個、電子秤壹個，均沒收。
其餘被訴意圖販賣而持有第一級毒品海洛因、第二級毒品安非他命部分，均無罪。
    事      實
一、甲○○曾因違反麻醉藥品管理條例案件，於民國（下同）八十六年八月二十日，
    經本院以八十六年度訴字第一九六九號刑事判決判處有期徒刑五月，八十六年九
    月十九日判決確定，八十六年十月二十四日因易科罰金執行完畢（不致使本案犯
    行成累犯）。又其曾因違反毒品危害防制條例案件，於九十二年六月十三日，經
    本院以九十二年度毒聲字第一九○二號裁定送觀察、勒戒，嗣因無繼續施用毒品
    之傾向，於九十二年七月九日釋放，並於九十二年七月三十日，經臺灣板橋地方
    法院檢察署檢察官以九十二年度毒偵字第二○一三號為不起訴處分確定。詎甲○
    ○猶不知心生警惕，明知海洛因及安非他命分別係毒品危害防制條例所定之第一
    級、第二級毒品，均不得持有及施用，猶分別基於施用第一級毒品海洛因、第二
    級毒品安非他命之概括犯意，自前開觀察、勒戒執行完畢釋放後五年內之九十二
    年九月至九十三年二月十一日之間，連續在臺北縣蘆洲市○○街七十五號四樓、
    臺北縣新莊市、三重市之朋友居所等處，以香菸沾取之方式，施用第一級毒品海
    洛因及以吸食器施用第二級毒品安非他命，期間先後為警查獲（查獲時間、地點
    、機關及扣案物品均詳如附表所示）。
二、案經臺北市政府警察局刑事警察大隊、臺北縣政府警察局汐止分局、樹林分局、
    中和分局移送臺灣板橋地方法院檢察署檢察官偵查起訴及移送併辦。
    理      由
壹、有罪部分（施用第一級毒品海洛因、第二級毒品安非他命）：
一、訊據被告甲○○坦承前開施用第一級毒品海洛因、第二級毒品安非他命之犯罪事
    實，而被告於如附表所示時、地為警查獲後所採集之尿液檢體經檢驗出有安非他
    命類、鴉片類之陽性反應，此有臺北市立療養院於九十二年十月二十七日出具之
    煙毒尿液檢驗報告、臺北市政府警察局刑事警察大隊偵辦違反毒品危害防制條例
    案件尿液對照表、台灣檢驗科技股份有限公司於九十二年十二月二十四日出具之
    濫用藥物尿液檢驗報告、臺北縣政府警察局汐止分局九十二年十二月移送毒品危
    害防制條例人犯尿液檢體編號對照表、台灣檢驗科技股份有限公司於九十二年十
    二月二十二日出具之濫用藥物尿液檢驗報告、臺北縣政府警察局樹林分局查獲違
    反毒品危害防制條例代碼對照表、臺北縣政府警察局中和分局毒品危害防制條例
    被移送者姓名暨代碼對照表、台灣檢驗科技股份有限公司於九十三年二月二十日
    出具之濫用藥物尿液檢驗報告、臺北縣政府警察局新莊分局查獲違反毒品危害防
    制條例採集尿液檢體送驗清單、台灣檢驗科技股份有限公司於九十三年三月八日
    出具之濫用藥物尿液檢驗報告各一紙（見臺灣板橋地方法院檢察署九十二年度毒
    偵字第三四一一號卷第六十七頁、第七十頁、臺灣板橋地方法院檢察署九十二年
    度毒偵字第四○○三號卷第五十五頁、第五十六頁、臺灣板橋地方法院檢察署九
    十三年度偵字第二一一號卷第三十頁、第三十一頁、臺灣板橋地方法院檢察署九
    十三年度毒偵字第八六七號卷第三十五頁、第三十六頁、臺灣板橋地方法院檢察
    署九十三年度毒偵字第九二○號卷第三十四頁、第三十五頁）在卷可稽；復有扣
    案如附表編號一所示之海洛因一小包（驗餘淨重拾伍點壹柒公克─鑑定結果見
    臺灣板橋地方法院檢察署九十二年度核退字第九○七○號卷第三十頁所示之法務
    部九十二年十二月二十五日調科壹字第○六○○○七七一一號鑑定通知書）、安
    非他命八小包（淨重共捌拾陸點壹公克，驗餘淨重捌拾伍點玖陸公克─鑑定結果
    見臺灣板橋地方法院檢察署九十三年度偵字第一七九二號卷第四十一頁所示之內
　　政部警政署刑事警察局九十三年二月十一日刑鑑字第○九二○二○四一二九號鑑
  　驗通知書）、內含安非他命殘渣之研磨器一個（鑑定結果見臺灣板橋地方法院檢
    察署九十二年度核退字第九○七○號卷第十六頁之臺北市政府警察局刑事警察大
    隊查獲涉嫌毒品危害防制條例毒品初步鑑驗報告單）、安非他命吸食器三支、分
    裝袋一百四十三個、分裝杓一支、小鐵夾一支、小剪刀一支、空膠囊二十三個、
    塑膠夾鍊袋四十個、電子秤一個足資佐證，堪認被告前揭連續施用第一級毒品海
    洛因及第二級毒品安非他命之自白與事實相符。又被告曾因違反毒品危害防制條
    例案件，於九十二年六月十三日，經本院以九十二年度毒聲字第一九○二號裁定
    十二年七月三十日，經臺灣板橋地方法院檢察署檢察官以九十二年度毒偵字第二
    ○一三號為不起訴處分確定，此有臺灣高等法院被告全國前案紀錄表一份在卷足
    稽，其於前開觀察、勒戒執行完畢釋放後五年內再犯本件連續施用第一級、第二
    級毒品等罪，所為核與毒品危害防制條例第二十三條第二項之規定相符。從而，
    本案事證已臻明確，被告犯行洵堪認定，自應依法論科。
二、按海洛因及安非他命分別為毒品危害防制條例第二條第二項第一款、第二款明定
    之第一級毒品及第二級毒品，核被告甲○○所為，係犯毒品危害防制條例第十條
    第一項之施用第一級毒品罪及同條第二項之施用第二級毒品罪。被告施用前後持
    有第一級毒品海洛因及第二級毒品安非他命之低度行為，各為其施用之高度行為
    所吸收，均不另論罪。又其先後多次施用第一級、第二級毒品之犯行，時間緊接
    ，方法相同，觸犯構成要件相同之罪名，顯係基於概括之犯意反覆為之，應依刑
    法第五十六條之規定，各論以一罪並均依法加重其刑。起訴書雖未敘及本案被告
    其餘施用第一級毒品海洛因、第二級毒品安非他命之犯行，惟該等部分與起訴之
    犯罪事實有連續犯之裁判上一罪關係，為起訴效力所及，本院自應併予審理；又
    移送併辦（九十三年度毒偵字第九二○號）之犯罪事實與起訴之犯罪事實亦有連
    續犯之裁判上一罪關係，為起訴效力所及，應由本院併予審理。被告所犯上開二
    罪，犯意各別，行為互殊，觸犯構成要件相異之罪名，自應分論併罰。爰審酌被
    告經觀察、勒戒執行完畢及先後多次為警查獲後猶不心生悔悟仍為本案犯行之犯
    罪動機、目的、手段、施用第一級毒品海洛因及第二級毒品安非他命之期間及其
    於犯罪後坦承犯行，惟就持有如附表編號一所示之物仍有避重就輕之詞等一切情
    狀，分別量處如主文所示之刑，並定其應執行之刑，以資儆懲。
三、扣案如附表編號一所示之海洛因一小包（驗餘淨重三十五．一七公克）、安非他
    命八小包（淨重共八十六．一公克，驗餘淨重八十五．九六公克）、內含安非他
    命殘渣而難以析離之研磨器一個，係本案查獲之毒品，應依毒品危害防制條例第
    十八條第一項前段之規定，諭知沒收銷燬，另扣案如附表編號一所示之安非他命
    吸食器三支、分裝袋一百四十三個、分裝杓一支、小鐵夾一支、小剪刀一支、空
    膠囊二十三個、塑膠夾鍊袋四十個、電子秤一個，分係供被告為本案犯罪及犯罪
    預備（施用第一級毒品海洛因、第二級毒品安非他命）之物，且足認係被告所有
    ，均應依刑法第三十八條第一項第二款之規定宣告沒收（雖被告矢口否認扣案如
    附表編號一所示之海洛因、安非他命〈扣押時編號三至編號九，送鑑定時編號一
    至編號七〉、安非他命吸食器、分裝袋、分裝杓、小鐵夾、小剪刀、空膠囊、夾
    鍊袋、電子秤係其所有，辯稱於紙盒中查獲之物品係借住過該處之「闕」姓男子
    所有，伊整理房間發現後乃包裝而欲丟棄，至於其他扣案物伊不知係何人所有云
    云；惟前開海洛因、安非他命、安非他命吸食器、分裝袋、分裝杓、小鐵夾、小
    剪刀、空膠囊、夾鍊袋、電子秤均係於被告住處客廳茶几上之紙盒內查獲，此據
    證人即到場之警員乙○○到庭證述屬實〈見本院九十三年十月十九日審判筆錄〉
    ，且有臺北市政府警察局刑事警察大隊現場蒐證照片〈見臺灣板橋地方法院檢察
    署九十二年度毒偵字第三四一一號卷第九頁至第十三頁之一〉附卷足稽，而被告
    既有施用第一級毒品海洛因、第二級毒品安非他命之習性，則焉有可能願將前開
    毒品丟棄，是其所辯無非圖卸之詞，自難以採信）；至於扣案如附表編號一所示
    之玻璃瓶一個及如附表編號三、編號五所示之物，被告均否認係其所有而與本案
    犯行相涉，而同時遭查獲之蔡宗翰於警詢亦供承如附表編號三所示之物品係其所
    有（見臺灣板橋地方法院檢察署九十二年度毒偵字第四○○三號卷第十一頁背面
    ），另其餘扣案物依查獲當時之情況尚乏證據證明必係被告所有或與本案犯行相
    涉，故就該等扣案物，均不予本案宣告沒收，附此敘明。
貳、無罪部分（意圖販賣而持有第一級毒品海洛因、第二級毒品安非他命）：
一、公訴意旨略以：被告甲○○基於販賣第一級毒品海洛因及第二級毒品安非他命之
    意圖，在其臺北縣蘆洲市○○街七十五號四樓住所內，持有海洛因二包，淨重三
    十五點一七公克（應係一包之誤）、安非他命七包（淨重八十六點一公克），安
    非他命玻璃球吸食器二支、安非他命塑膠吸食器二支（應係一支之誤）、塑膠分
    裝袋一百四十三個、研磨器一個、分裝杓一支、分裝用小鐵夾一支、分裝用小剪
    刀一支、空膠囊二十三個、塑膠夾鍊袋四十個、電子秤一個、殘渣袋一個，因認
  　被告甲○○涉犯毒品危害防制條例第五條第一項、第二項之意圖販賣而持有第一
    級毒品、第二級毒品罪嫌。
二、按犯罪事實應依證據認定之，無證據不得認定犯罪事實；又不能證明被告犯罪者
    ，應諭知無罪之判決；刑事訴訟法第一百五十四條第二項、第三百零一條第一項
    分別定有明文。又犯罪事實之認定，應憑真實之證據，倘證據是否真實尚欠明確
    ，自難以擬制推測之方法，為其判斷之基礎；而認定犯罪事實之證據係指足以認
    定被告確有犯罪行為之積極證據而言，該項證據自須適合於被告犯罪事實之認定
    ，始得採為斷罪資料（參照最高法院五十三年臺上字第六五六號、二十九年上字
    第三一○五號判例）。且刑事訴訟上證明之資料，無論其為直接或間接證據，均
    須達於通常一般之人均不致有所懷疑，而得確信其為真實之程度，始得據為有罪
    之認定，若其關於被告是否犯罪之證明未能達此程度，而有合理懷疑之存在，致
    使無從形成有罪之確信，根據「罪證有疑，利於被告」之證據法則，即不得遽為
    不利被告之認定（參照最高法院七十六年度臺上字第四九八六號判例）。其以情
    況證據（即間接證據）斷罪時，尤須基於該證據在直接關係上所可證明之他項情
    況事實，本乎推理作用足以確證被告有罪，方為合法，不得徒憑主觀上之推想，
    將一般經驗上有利被告之其他合理情況逕予排除（參照最高法院三十二年上字第
    六七號判例）。
三、公訴人認被告甲○○涉犯前揭罪嫌，無非係以同時遭查獲之丁○○於警詢中之指
    述（見臺灣板橋地方法院檢察署九十二年度毒偵字第四○○三號卷第十五頁、第
    十六頁正面），復有扣案如附表編號一所示之物足資佐證為其論斷依據。訊據被
    告甲○○堅決否認有被訴意圖販賣而持有第一級毒品、第二級毒品等罪行；辯稱
    ：如附表編號一所示之扣案物，除研磨器及安非他命〈扣押時編號二十一，送鑑
    定時編號八〉係伊所有外，其餘均非其所有。
四、經查：
（一）按被告以外之人於審判外之言詞或書面陳述，除法律有規定者外，不得作為證
  　　據，刑事訴訟法第一百五十九條第一項定有明文，而選任辯護人亦主張丁○○
    　於警詢中之陳述不具證據能力，又證人丁○○於本院審理中經傳拘無著，且審
      酌丁○○於檢察官偵查中已否認警詢中所述關於被告甲○○曾拿毒品海洛因、
      安非他命供其試用一節屬實（見臺灣板橋地方法院檢察署九十二年度毒偵字第
      四○○三號卷第四十一頁），是亦難認丁○○於警詢中之陳述，「經證明具有
      可信之特別情況」（即刑事訴訟法第一百五十九條之三所規定之情事），是選
      任辯護人前開主張依法即屬有據。
（二）雖如附表編號一所示之物堪認係被告所有，惟被告甲○○基於施用第一級毒品
      海洛因、第二級毒品安非他命之概括犯意，自九十二年九月至九十三年二月十
      一日之間，先後多次施用第一級毒品海洛因、第二級毒品安非他命，此為其所
      供承，且有前開尿液檢驗報告足憑，是被告顯有長期施用第一級毒品海洛因、
      第二級毒品安非他命之情事無疑，又觀乎本案查扣之毒品，並非巨量至足以認
      定其必與購入毒品供己施用之常情不符，又扣案物雖包括分裝袋、分裝杓、電
      子秤、研磨器、小鐵夾、小剪刀、空膠囊等物，惟施用毒品者為便於施用、攜
      帶，故除持有毒品外，亦同時擁有前開物品要屬常事，尚不足以執之遽予推論
      其必有營利而加以販賣之意圖存在；況且，扣案物亦包含供施用毒品所用之吸
      食器，益見該等毒品難以排除僅係供被告施用者，是該等扣案物，自難執之為
      被告意圖販賣而持有第一級毒品海洛因、第二級毒品安非他命之佐證。
五、綜上所述，公訴人認被告甲○○涉犯前開意圖販賣而持有第一級毒品海洛因、第
    二級毒品安非他命等罪嫌，所為舉證尚不足以為不利被告之認定，即審酌本案所
    有之證據，其尚未達於通常一般之人均不致於有所懷疑，而得確實證明公訴人所
    指犯罪事實之程度，依嚴格證據之法則，尚不得遽以之即為不利於被告之認定；
    此外，本院復查無其他積極確切之證據足資認定被告有被訴之該犯行，揆諸前開
    說明，既不能證明被告犯罪，就此部分自應為被告無罪之諭知。
據上論斷，應依刑事訴訟法第二百九十九條第一項前段、第三百零一條第一項，毒品
危害防制條例第十條第一項、第二項、第十八條第一項前段、第二十三條第二項，刑
法第十一條前段、第五十六條、第三十八條第一項第二款，判決如主文。
本案經檢察官陳銘祥到庭執行職務。
中      華      民      國      九十三    年    十一    月    　二      日
                                臺灣板橋地方法院刑事第八庭
                                    審判長法  官  王屏夏
                                          法　官  王偉光
                                          法　官  陳鴻清
右正本證明與原本無異。
如不服本判決應於收受送達後十日內向本院提出上訴書狀。
                                      　　書記官  林蔚然
中      華      民      國      九十三    年    十一    月    　二      日
附錄本案論罪科刑法條全文：
毒品危害防制條例第十條：
施用第一級毒品者，處六月以上五年以下有期徒刑。
施用第二級毒品者，處三年以下有期徒刑。
附表：
┌──┬───────┬──────┬────────┬────────┐
│編號│查獲時間      │查獲機關    │查獲地點　　　　│  查扣物品      │
├──┼───────┼──────┼────────┼────────┤
│ 一 │九十二年十月十│臺北市政府警│臺北縣蘆洲市民生│海洛因壹小包（驗│
│    │六日十二時四十│察局刑事警察│街七十五號四樓　│餘淨重拾伍點壹│
│    │五分許        │大隊        │                │柒公克）、安非他│
│    │              │            │                │命捌小包（淨重共│
│    │              │            │                │捌拾陸點壹公克，│
│    │              │            │                │驗餘淨重捌拾伍點│
│    │              │            │                │玖陸公克，起訴書│
│    │              │            │                │將其中一包〈扣押│
│    │              │            │                │時編號二十一，送│
│    │              │            │                │鑑定時編號八〉載│
│    │              │            │                │為「殘渣袋」）、│
│    │              │            │                │安非他命吸食器│
│    │              │            │                │支（起訴書誤繕為│
│    │              │            │                │肆支）、分裝袋壹│
│    │              │            │                │佰肆拾個、含安│
│    │              │            │                │非他命殘渣之研磨│
│    │              │            │                │器壹個、分裝杓壹│
│    │              │            │                │支、小鐵夾壹支、│
│    │              │            │                │小剪刀壹支、空膠│
│    │              │            │                │囊貳拾個、塑膠│
│    │              │            │                │夾鍊袋肆拾個、電│
│    │              │            │                │子秤壹個、玻璃瓶│
│    │              │            │                │壹個。          │
├──┼───────┼──────┼────────┼────────┤
│ 二 │九十二年十二月│臺北縣政府警│臺北縣三重市光明│　　　　　　　　│
│    │十一日十二時三│察局汐止分局│路八十八號三樓　│　　　　　　　　│
│    │十分許        │　　　      │                │　　　　　　　　│
├──┼───────┼──────┼────────┼────────┤
│ 三 │九十二年十二月│臺北縣政府警│臺北縣蘆洲市民生│海洛因貳小包（驗│
│    │十二日十一時四│察局樹林分局│街七十五號四樓　│餘淨重共拾伍點伍│
│    │十分許        │　　　      │                │陸公克）。      │
├──┼───────┼──────┼────────┼────────┤
│ 四 │九十三年二月六│臺北縣政府警│臺北縣新莊市中正│　　　　　　　　│
│    │日零時三十分許│察局中和分局│路三三四巷二十五│　　　　　　　　│
│    │　            │            │弄二十三號二樓  │                │
├──┼───────┼──────┼────────┼────────┤
│ 五 │九十三年二月十│臺北縣政府警│臺北縣五股鄉登林│海洛因肆小包（驗│
│    │一日十九時三十│察局新莊分局│路八十一之十六號│餘淨重拾柒點玖伍│
│    │分許          │　　        │五樓　　　　    │公克）、安非他命│
│    │              │            │                │吸食器壹組、電子│
│    │              │            │                │秤貳個、攪拌器壹│
│    │              │            │                │個、分裝袋拾個│
│    │              │            │                │、藥鏟壹支。    │
└──┴───────┴──────┴────────┴────────┘
